【裁判字號】    89,苗簡,196
【裁判日期】    890728
【裁判案由】    損害賠償
【裁判全文】
臺灣苗栗地方法院民事簡易判決                    八十九年度苗簡字第一九六號
    原      告  丙○○
    訴訟代理人  乙○○
    被      告  甲○○
右當事人間請求損害賠償事件，本院判決如左：
    主    文
被告應給付原告新台幣拾壹萬捌仟肆佰捌拾元及自民國八十九年六月四日起至清償日
止，按年息百分之五計算之利息。
原告其餘之訴駁回。
訴訟費用由被告負擔三分之二，餘由原告負擔。
本判決第一項於原告以新台幣萬玖仟元供擔保後，得假執行。
原告其餘假執行之聲請駁回。
    事實及理由
壹、原告之聲明：被告應給付原告新台幣（下同）十七萬八千八百三十七元，及自八
    十九年六月四日起至清償日止按年息百分之五計算之利息，並願供擔保請准宣告
    假執行。
貳、事實摘要
  甲、原告方面：被告於八十九年一月十一日二十三時許，在苗栗縣公館鄉鶴山村九
      鄰二九六號原告住所前，竊取訴外人昌億紙器有限公司（以下簡稱昌億公司）
      即原告雇主所有，交由原告管領使用之車牌號碼為LT—八一八六號自用小貨車
      ，車內有原告所有之公館鶴岡郵局第六零零二六號帳戶之提款卡一張、健保卡
      一張、駕駛執照一張、該車之行照及保險卡各一張、高速公路回數票約一百五
      十張、呼叫器兩個及零錢約三千元，被告於得手後將該車供己代步之用，其餘
      車內物品則據為己有。嗣後被告並以前開原告之提款卡盜領共十萬元，被告因
      前揭竊盜等犯行，經鈞院刑事庭以八十九年度易字第一九四號判決判處有期徒
      刑七月在案，原告因被告竊盜而受有下列財產損害：
（一）原告所有之公館鶴岡郵局第六零零二—六帳號內遭盜領計十萬元。
（二）原告所有置於車內之高速公路回數票約一百五十張，每張為四十元，因遭被告
      竊取，致原告受有六千元之損失。
（三）原告所有置於車內之零用金約三千元。
（四）原告所有置於車內之二個呼叫器亦遭竊，其中一個為國際牌，另一個為飛利浦
      ，其價格分別為四千六百元及三千四百元，共計八千元。
（五）被告竊取車輛得手後將車供己代步用，致將該車毀損，且車上之鐵架、帆布等
      配備亦喪失，而昌億公司認為該車係在原告管領使用中遭竊，要求原告負責修
      復，原告因而支出修車及重裝鐵架、帆布等費用計三萬六千一百七十六元。
（六）又被告所竊得車內尚有駕駛執照、行車執照、公司營業執照等證明文件，為防
      止被告利用上述證件辦理過戶造成過大的損害，故監理站人員建議先辦理註銷
      且需繳清汽車燃料使用費及牌照稅，嗣後再重新領牌並繳納各項稅費，原告計
      支出一萬三千六百六十一元。
（七）因前開車輛係昌億公司交由原告管領使用，自八十九年一月十一日遭被告竊取
      後至發還車主領回及完成修復領牌為止計有十日，原告被扣薪一萬二千元。
 原告計受有十七萬八千八百三十七元之損害，為此依侵權行為之法律關係請求被告
 給付如訴之聲明。
 乙、被告方面：被告未於言詞辯論期日到場，亦未提出書狀做任何聲明或陳述。
參、法院之判斷：
一、原告主張被告於八十九年一月十一日二十三時許，在苗栗縣公館鄉鶴山村九鄰二
    九六號原告住所前，竊取訴外人昌億紙器有限公司所有，交由原告管領使用之車
    牌號碼LT—八一八六號自用小貨車，車內有原告所有之提款卡、駕駛執照、該車
    之行照、高速公路回數票及零錢等物品之事實，業據其提出郵局帳簿支出明細表
    及本院八十九年度易字第一九四號判決為證；被告因竊取前開車輛，並持竊得之
    原告所有之提款卡盜領其郵局存款之犯行，業經本院刑事庭以八十九年度易字第
    一九四號判決認定其犯竊盜罪而判處有期徒刑七月在案等情，亦經本院調閱前開
    刑事案件卷宗查核無訛，被告既經合法通知未到場爭執，原告之主張自堪信為真
    實。
二、按違反保護他人之法律，致生損害於他人者，負賠償責任，民法第一百八十四條
    第二項定有明文。被告竊取訴外人昌億公司所有，交付原告管領使用之車輛，並
    竊得原告所有置於車內之提款卡等財物，經本院刑事庭認定其構成竊盜罪等情，
    已如前述，被告前開竊盜犯行，係違反刑法第三百二十條第一項竊盜罪之保護個
    人財產法益不受侵害之規定，致原告受有損害，又被告竊盜犯行與原告所受損害
    間有因果關係，從而，原告本於侵權行為之法律關係請求被告賠償其因竊盜所生
    之損害，洵屬有據，茲就原告之請求分別審酌如下：
（一）原告主張其所有之公館鶴岡郵局第六零零二—六帳號內遭被告盜領十萬元等情
      ，業據其提出郵局存款帳戶交易明細表為證，並經被告於前開刑事案件卷內所
      自承，堪信屬實，原告此部分之請求為有理由，應予准許。
（二）原告主張其所有置於車內之高速公路回數票約一百五十張，每張為四十元，因
      遭被告竊取，致其受有六千元之損失等情，惟查，被告於前開刑事案件審理中
      僅坦承其竊取一百張之回數票，是原告主張被告竊取其所有回數票一百張，每
      張為四十元，計受有四千元之損害乙節，自堪信為真實，其該部分之請求，核
      屬正當，應予准許。至原告主張遭竊之回數票為一百五十張，就超過一百張之
      部分，並未能舉證以實其說，自難信其主張為真實，此部分之請求，即屬無據
      ，應予駁回。
（三）原告另主張其置於車內之零用金遭被告竊取約三千元等語，然查，被告於刑事
      案件審理中亦僅自承其竊取之現金約為一千多元，是原告主張車內現金約有三
      千元，就超過一千元之部分，亦未能舉證以實其說，自不足採。從而，原告主
      張零用金遭竊一千元等語，尚堪採信，其此部分之請求，核屬有據，應予准許
      ，至逾一千元部分之請求，尚非有據，應予駁回。
（四）原告復主張其所有置於車內之二個呼叫器亦遭被告竊取，其中一個為國際牌，
      另一個為飛利浦，其價格分別為四千六百元及三千四百元，計損失八千元一節
      ，然原告並未能就此有利於己之事實舉證以實其說，其主張自難採信，是原告
      該部分之請求，洵屬無據，應予駁回。
（五）另原告主張被告竊取車輛得手後將車供己代步用，致將該車毀損，且車上之鐵
      架等配備亦喪失，而昌億公司認為該車係在原告管領使用中遭竊，要求原告負
      責修復，原告支出修車費用、重裝鐵架、帆布等費用計三萬六千一百七十六元
      之事實，固據其提出交修明細表及收據為證，然原告並未就被告竊取前揭車上
      之鐵架、帆布之配備等情舉證以實其說，亦無法證明該車之損壞係被告竊車後
      所造成，故原告主張前開費用之支出亦屬被告竊盜所生損害等情，自不足採，
      其此部分之請求，為無理由，應予駁回。
（六）又原告主張被告所竊得之車內尚有駕駛執照、行車執照、公司營業執照等證明
      文件，為防止被告利用上述證件辦理過戶造成過大的損害，故原告先辦理註銷
      原車牌並繳清汽車燃料使用費及牌照稅，嗣後再重新領牌並繳納各項稅費，計
      支出一萬三千六百六十一元等情，固據其提出汽車燃料使用費繳款書、使用牌
      照稅繳款書、汽車駕駛執照費、交通部公路局自行收納款項收據、汽車新領牌
      照登記書、汽車各項異動登記書為證，而被告亦曾於前開刑事案件卷內自承竊
      得車內之駕照及行照等語，經核其中原告主張其支出汽車駕駛執照費二百元、
      汽車行車執照費二百元，及原告將失竊車牌辦理註銷後再新領牌所支出之汽車
      新領牌照費用六百元、越區作業手續費三十元及領牌後之汽車檢驗費四百五十
      元之部分，皆為原告因本件竊盜所受之損害，是原告此部分之請求，即屬正當
      ，應予准許；至原告主張其支出將原車牌辦理註銷前所繳納汽車燃料使用費一
      百六十五元、使用牌照稅一百二十三元，及新領牌照後之使用牌照稅四千二百
      六十六元、汽車燃料使用費五千六百二十七元等情，然交通工具之所有人或使
      用人依法即有繳納使用牌照稅、燃料使用費及其他規費之義務，此為公法上之
      義務，原告雖因前開車輛遭竊將該車牌辦理註銷並重新領照，惟仍不能免其前
      開公法上之納稅義務，是則原告雖支出前開費用，惟與被告之竊盜行為間無因
      果關係，非屬本件侵權行為所受之損害，原告該部分之請求核屬無據，應予駁
      回。另原告支出選牌費二千元，雖有前開收據為證，然此係為挑選車牌號碼而
      支出，與被告前開竊盜行為間亦無因果關係，原告該部分之請求，亦非有據，
      應予駁回。
（七）原告主張因前開車輛係昌億公司交由原告管領使用，自八十九年一月十一日遭
      被告竊取後至發還車主領回及完成修復領牌為止計有十日原告無法使用該車營
      業，原告每日薪資為一千二百元，合計經昌億公司扣薪計一萬二千元等情，業
      據其提出昌億公司之證明書為證，堪信為真實，觀之原告所提之前開收據及汽
      車新領牌照登記書所載，前開車輛確已於八十九年一月二十日完成新領牌照及
      檢驗等手續，則原告請求前開車輛於八十九年一月十一日遭竊至同年月二十日
      完成領牌手續為止，計有十日無法使用該車營業，遭扣薪一萬二千元之損害，
      核屬有據，應予准許。
三、綜上所述，原告本於侵權行為之法律關係請求被告給付十一萬八千四百八十元，
    及自八十九年六月四日起至清償日止，按年息百分之五計算之利息，為有理由，
    應予准許，逾此部分之請求為無理由，應予駁回。
四、原告陳明願供擔保，請准宣告假執行，就其勝訴部份，核無不符，爰酌定相當之
    擔保金額准許之，至原告敗訴部分，其假執行之聲請即失所附麗，應予駁回。
五、據上論結，本件原告之訴為一部有理由，一部無理由，依民事訴訟法第四百三十
    六條第二項、第七十九條但書、第三百九十條第二項，判決如主文。
中      華      民      國    八十九    年      七      月    二十八    日
                                  臺灣苗栗地方法院苗栗簡易庭
~B法      官  曾明玉
右為正本，係照原本作成。
如對本判決上訴，須於判決送達後廿日內向本院提出上訴狀。
~B法院書記官  陳貴瑋
中      華      民      國    八十九    年      七      月    二十八    日


司法院資訊處製作；財團法人民間司法改革基金會備份。
